臺灣雲林地方法院刑事判決　　　　　　　94年度簡上字第13號
上　訴　人　臺灣雲林地方法院檢察署檢察官
上　訴　人
即　被　告　甲○○
　　　　　　　　　　國民
指定辯護人　本院公設辯護人乙○○
上列上訴人因被告傷害案件，不服本院虎尾簡易庭93年度虎簡字
第326 號中華民國93年12月7 日第一審簡易判決（聲請案號：臺
灣雲林地方法院檢察署93年度核退偵字第214 號、93年度偵字第
4083號），提起上訴，本院管轄之第二審合議庭認應依通常程序
審理，逕為第一審判決如下：
    主      文
原判決撤銷。
甲○○共同傷害人之身體，處有期徒刑捌月。
    事實及理由
壹、構成犯罪事實：甲○○與丁○○2 人於民國93年4 月16日凌
    晨零時許前某時，在雲林縣土庫鎮新庄里「活動中心」內，
    因口角衝突後，甲○○乃邀集4 名姓名年籍均不詳之成年男
    子一同前往上開活動中心，旋甲○○等5 人到達後，即基於
    傷害他人身體之犯意聯絡，於同日凌晨零時許，在上開活動
    中心外，徒手將丁○○自其駕駛之車輛駕駛座拉出毆擊，致
    丁○○受有硬腦膜下出血、蛛網膜下出血及胸部挫傷等傷害
    。
貳、認定犯罪事實所根據的證據及理由：
  一、被告甲○○承認有毆打被害人丁○○。
  二、【被害人丁○○是遭被告甲○○夥同4 名年籍姓名不詳男
      子共同毆打】：
    (一)被害人丁○○在警察詢問及檢察官訊問時均陳稱：我是於
      93年4 月16日凌晨1 時左右在雲林縣土庫鎮新庄里活動中
      心前面被甲○○等共5 名男子一起毆打我等語（見警卷第
      7 頁、偵卷第16頁）。
    (二)證人廖生盾於警詢及檢察官訊問時均證稱：93年4 月16日
      凌晨1時 左右，在土庫鎮新庄里活動中心前，我看見甲○
      ○將丁○○從車內拉出新庄里活動中心斜對面角落黑暗處
      毆打。我看見約有4 、5 人將丁○○從車內拉出來毆打，
      其中我只認識甲○○，其餘的人我不認識，他們為何事發
      生口角我不知道（見警卷第29頁至第30頁、偵卷第42頁）
      。
    (三)證人吳振得則證稱：我們巡守隊後來一群人在活動中心門
      口看打架，我出來看時丁○○已經躺在地上，他的身邊則
      有圍很多人，至於有幾個我不知道（見偵卷第64頁）。依
      據被害人上開指訴及證人廖生盾及吳振得的證詞，可以認
      定被告甲○○當日確有將被害人張榮訓從車內拉出後，與
      4 名年籍姓名不詳之成年男子共同毆打被害人之行為。
    (四)至於被告甲○○辯稱係獨自1 人毆打被害人，與被害人丁
      ○○及證人廖生盾、吳振得之證詞相左，顯係迴護共犯之
      詞，並無足採。
  三、彰化基督教醫院93年4 月18日診斷證明書、慈濟醫院大林
      分院93年12月20日診斷證明書各1 份（見警卷第34頁、本
      院卷第17頁），可以證明被害人因被告上開傷害犯行而受
      有硬腦膜下出血、蛛網膜下出血及胸部挫傷等傷害。
  四、至於被害人丁○○固於警詢及檢察官訊問時陳稱係遭被告
      及其餘共犯持棍子及鐵管毆打等語。然查當時在場目擊之
      證人廖生盾及吳振得均未提及被告有持用棍子或鐵管，被
      害人於93年5 月22日第1 次警詢時也未提及被告或其餘共
      犯有持用木棍或鐵管等兇器，是被害人上開有關被告甲○
      ○有持用棍子、鐵管等兇器傷害部分之陳述難以認定屬實
      。
  五、按「重傷」，係指毀敗一目或二目之視能；毀敗一耳或二
      耳之聽能；毀敗語能、味能或嗅能；毀敗一肢以上之機能
      ；毀敗生殖之機能；或其他於身體或健康，有重大不治或
      難治之傷害，刑法第10條第4 項定有明文。再者，刑法第
      10條第4 項第6 款所謂其他於身體或健康有重大不治或難
      治之傷害，係指傷害重大，且不能治療或難於治療者而言
      ，故傷害雖屬不治或難治，如於人之身體或健康無重大影
      響者，仍非本款所稱之重傷。最高法院29年上字第685 號
      判例可資參照。本案被害人所受上開傷勢經送請慈濟醫院
      大林分院鑑定，固經該院於94年7 月31日出具病情說明書
      載明「病人（按即被害人張榮訓）因腦溢血93年4 月22日
      自他院轉至本院治療，目前在本院門診規則追蹤，病人明
      顯留有記憶力減退後遺症。病人臨床上表現思考遲緩、不
      連貫，雖無肢體殘廢，但大腦高級功能明顯受損，應屬重
      大傷害。」（見本院卷第72頁）然查，被害人張榮訓因被
      告上開犯行所受傷害，雖留有記憶力減退後遺症，惟揆諸
      上開刑法關於重傷之定義及判例要旨，被害人之傷勢與「
      傷害重大，且不能治療或難於治療」之要件尚屬有違，因
      此上開慈濟醫院大林分院之病情說明書認為被害人上開記
      憶力減退屬「重大傷害」部分，即無可採。
、撤銷改判之理由：
  一、檢察官以被告上開犯行係犯重傷害罪且另涉犯妨害自由罪
      嫌為由，提起上訴；及被告以原審量刑過重，指摘原判決
      不當，均為無理由。
  二、惟本案係由被告甲○○與姓名年籍不詳之成年男子4 人共
      犯，應論以共同正犯，原審漏未審究，容有未洽。又被告
      對被害人所造成之傷勢多集中於頭部，造成被害人因而受
      有硬腦膜下出血、蛛網膜下出血及胸部挫傷等傷害，並留
      有記憶力減退後遺症，對於被害人生命及健康造成極大威
      脅，檢察官上訴意旨指摘原審對於被告上開犯行量處有期
      徒刑6 月過輕，為有理由。因此應由本院將原判決撤銷改
      判，逕依通常程序自為第一審之判決。
肆、論罪科刑的理由：
  一、本案被害人丁○○所受上開傷害，尚與刑法第10條第4 項
      第6 款所稱之重傷害有間，已如上述，是核被告甲○○所
      為係犯刑法第277 條第1 項之傷害罪。本案檢察官聲請簡
      易判決處刑書原主張被告所犯係刑法第277 條第1 項之傷
      害罪，惟檢察官上訴意旨認應依刑法第278 條第1 項之重
      傷罪處斷，因本院認原判決應予撤銷改判，並依通常程序
      自為第一審之判決，而檢察官既於本院所行第一審程序中
      當庭主張被告所犯為刑法第278 條第1 項之重傷罪，則起
      訴法條與罪名即為檢察官當庭主張之刑法第278 條第1 項
      之重傷罪，與本院上開認定不符，爰依法變更起訴法條，
      併予敘明。
  二、被告甲○○與其餘4 名姓名年籍不詳之成年男子間，就上
      開傷害被害人丁○○之犯行，有犯意聯絡及行為分擔，均
      為共同正犯。
  三、爰審酌被告甲○○對被害人丁○○所造成之傷勢多集中於
      頭部，造成被害人因而受有硬腦膜下出血、蛛網膜下出血
      及胸部挫傷等傷害，並留有記憶力減退後遺症，對於被害
      人生命及健康造成極大威脅，以及被告犯後坦白承認犯行
      ，未能與被害人達成和解等一切情狀，量處如主文第2 項
      所示之刑。
  四、檢察官上訴意旨另認被告將被害人強行自車內拖出後為傷
      害行為，另涉犯妨害自由罪嫌，固非無見。惟查，被告甲
      ○○係為傷害被害人丁○○始將被害人自駕駛座拉出，被
      告甲○○對此瞬間所為之行為，應認係屬傷害行為之階段
      行為，應為傷害犯行所吸收，而不另論罪。況且，被告上
      開將被害人自駕駛座拉出瞬間的行為，也難認有何妨害自
      由之故意，與刑法第302 條、第304 條等罪之構成要件顯
      然有間，實難遽指為成立刑法第302 條、第304 條罪責。
伍、適用之法律：
  一、刑事訴訟法第455條之1第1項、第3項、第452條、第369條
      第1 項前段、第2 項、第364 條、第299 條第1 項前段、
      第300條。
  二、刑法第28條、第277條第1 項。
  三、罰金罰鍰提高標準條例第1條前段。
本案經檢察官丙○○到庭執行職務
中　　華　　民　　國　　94　　年　　11　　月　　16　　日
                  刑事第二庭審判長法  官  林  輝  煌
                                  法  官  柯  志  民
                                  法  官  李  明  鴻
以上正本證明與原本無異。
如不服本判決，應於判決送達後10日內，向本院提出上訴狀。（
須附繕本）
                                  書記官  孫  秀  桃
中　　華　　民　　國　　94　　年　　11　　月　　16　　日
附錄本案論罪科刑法條全文
中華民國刑法第277條
(普通傷害罪)
傷害人之身體或健康者，處三年以下有期徒刑、拘役或一千元以
下罰金。
犯前項之罪因而致人於死者，處無期徒刑或七年以上有期徒刑；
致重傷者，處三年以上十年以下有期徒刑。
